【裁判字號】    99,易,1811
【裁判日期】    990728
【裁判案由】    妨害名譽
【裁判全文】
臺灣臺中地方法院刑事判決              99年度易字第1811號
公  訴  人  臺灣臺中地方法院檢察署檢察官
被      告  乙○○
上列被告因妨害名譽案件，經檢察官提起公訴（99年度偵字第
7783號），本院判決如下：
    主    文
乙○○散布文字，指摘足以毀損他人名譽之事，處拘役貳拾日，
如易科罰金，以新臺幣壹仟元折算壹日。
    犯罪事實及理由
一、犯罪事實：乙○○與甲○○素不相識，竟因聽聞友人與甲○
    ○之感情紛爭，竟基於散布文字而指摘足以毀損他人名譽之
    事及公然侮辱之犯意，於民國98年8月30日上午5時28分許，
    在其友人位於臺南市○區○○街70巷10號2樓之租屋處，利
    用網路連線，在甲○○之無名小站之網頁上（http://www.w
    retch.cc/guestbook/jenny110176），留存「聽說你很賤耶
      沒想到你真的還蠻賤的說  女人做人不要做的那麼賤啦
      見一個愛一個  丟不丟臉阿  都不知道你的名聲傳的多響
    亮阿」等語，足以貶低甲○○之人格尊嚴與社會評價。案經
    甲○○訴由臺中市警察局第四分局報請臺灣臺中地方法院檢
    察署檢察官偵查起訴。
二、證據名稱：
  (一)被告於警詢、偵訊及本院審理時均坦承確於98年8月30日上
    午5時28分許，在其友人之租屋處，利用網路連線在甲○○
    之網站上留下前述「聽說你很賤耶…」等字之事實。
  (二)證人甲○○於警詢、偵訊及本院審理時之證詞。
  (三)證人即被告友人簡柏榮、潘勁呈及陳彥文於警詢時之證詞。
  (四)並有網頁列印資料、IP/ASN查詢單、通聯調閱查詢單、房屋
    租賃契約書等在卷可憑。
  (五)綜上，本件被告確有公然侮辱及誹謗之行為事證明確，其犯
    行足堪認定。
三、對被告之辯解，不採之理由：
  (一)被告矢口否認涉有何妨害名譽之犯意，辯稱：伊雖然有利用
    友人的電腦在網路上留言，但當時是設定為私密留言，是證
    人甲○○自己設定公開云云，並當庭提出證人甲○○之部落
    格資料為證。
  (二)經查，依證人甲○○於警詢時所提出之被告留言資料（見警
    卷第22頁），該篇留言之下之功能顯示有三，分別為「回覆
    留言」、「刪除留言」及「設為隱藏」，可知該篇留言應已
    屬公開留言，始須提供予該版主「設為隱藏」之功能。而證
    人甲○○於本院審理時已證稱：「（問：被告當時是私密還
    是公開留言？）公開。（問：除你之外，你所認識的人當中
    有誰跟你一樣第一次看到留言？）當時我自己一人看到留言
    ，我有問我男朋友李宜憲，為何有這樣子的留言，過幾天後
    李宜憲有上網看到…（問：你書寫文章的目的？）我希望那
    個人出來跟我自首。（問：你書寫文章時有無引用留言？）
    我把它打在文章裡面，時間可能是被告今日所提證物第五頁
    之九十八年八月三十一日，上面網誌的資料確實是我後來打
    上去的。（問：文章對你的指述已經很不堪，你當時還願意
    引用，是否因你想說反正留言板的留言都公開了，所以你認
    為引用沒有差，所以你就引用？）不是沒有差，因那本來就
    是公開的，所以我才引用，要找出真正留言的人…（問：當
    時你看到這篇留言之前，有無人比你先看到這篇留言而告知
    你？）我記得有人跟我說我才去看，不過是何人我現在真的
    忘記了。」等語，參以本件證人甲○○本係因另一篇98年11
    月16日上午11時35 分許之留言（另經檢察官為不起訴處分
    確定）先提出告訴，其後警察查知本案之留言者後，證人甲
    ○○始於99年4月19日偵訊時對被告提出告訴，可知證人甲
    ○○本不欲對被告提出告訴，則其自無誣陷被告之動機，況
    一般人如收到無端謾罵自己之隱藏郵件，應無自己將其公開
    造成自己難堪之理，故被告所辯伊傳送當時是設定為私密留
    言，是證人甲○○自己設定公開云云，顯不足採信。
四、論罪科刑之理由：
  (一)按刑法侮辱罪與誹謗罪本有所區別，「公然侮辱」乃指對被
    害人抽象的予以謾罵，使人難堪之行為；而「誹謗」除有散
    佈於眾之意圖外，尚須指摘或傳述足以毀損他人名譽之具體
    事實為必要，是「公然侮辱」、「誹謗」之區別點，乃在於
    一為「抽象謾罵」，一為「具體指摘」（司法院院字第2179
    號解釋意旨參照）。本件被告以「見一個愛一個  丟不丟臉
    阿  都不知道你的名聲傳的多響亮阿」等語指摘證人甲○○
    ，應係針對證人甲○○處理感情一事具體加指摘，與抽象謾
    罵尚屬有別，是被告上開所為此部分之行為係犯刑法第310
    第2項之散布文字誹謗罪；又被告於文章中以「聽說你很賤
    耶  沒想到你真的還蠻賤的說  女人做人不要做的那麼賤啦
    」等語謾罵證人甲○○，係犯刑法第309條第1項之公然侮辱
    罪。被告以一行為犯上開二罪名，為想像競合犯，應從重論
    以刑法第310條第1項之誹謗罪。
  (二)爰審酌被告僅因聽聞友人與甲○○之感情紛爭，即利用多數
    不特定人得自由閱覽之網際網路部落格，書寫誹謗及侮辱證
    人甲○○之文章，並貶損其社會上人格、地位，致其受有精
    神上之痛苦，行為誠屬可議，且其案發迄今均否認犯行，又
    未與證人甲○○達成和解，賠償對方所受之損害等一切情狀
    ，量處如主文所示之刑，復參酌本案之犯罪情節，被告之資
    力及智識程等情，諭知易科罰金折算標準，以示懲儆。
五、應適用之法條：
  (一)刑事訴訟法第299條第1項前段、第310條之1第1項。
  (二)刑法第309條第1項、第310條第2項、第55條、第41條第1項
    前段。
  (三)刑法施行法第1條之1第1項、第2項前段。
本案經檢察官謝志遠到庭執行職務。
中    華    民    國    99    年    7     月    28    日
                  刑事第十六庭  法  官  黃建都
以上正本證明與原本無異。
如不服本判決應於收受判決後10日內向本院提出上訴書狀，並應
敘述具體理由；其未敘述上訴理由者，應於上訴期間屆滿後20日
內向本院補提理由書（均須按他造當事人之人數附繕本）「切勿
逕送上級法院」。
                                書記官  賴玉真
中    華    民    國    99    年    7     月    28    日
附錄論罪科刑法條
刑法第309條第1項：
公然侮辱人者，處拘役或3百元以下罰金。
刑法第310條：
意圖散布於眾，而指摘或傳述足以毀損他人名譽之事者，為誹謗
罪，處1年以下有期徒刑、拘役或5百元以下罰金。
散布文字、圖畫犯前項之罪者，處2年以下有期徒刑、拘役或1千
元以下罰金。
對於所誹謗之事，能證明其為真實者，不罰。但涉於私德而與公
共利益無關者，不在此限。

司法院資訊處製作；財團法人民間司法改革基金會備份。
